【裁判字號】    95,交聲,881
【裁判日期】    951227
【裁判案由】    違反道路交通管理處罰條例聲明異議
【裁判全文】
臺灣士林地方法院交通事件裁定         95年度交聲字第881號
原處分機關  臺北市交通事件裁決所
受處分人    甲○○
上列受處分人因違反道路交通管理處罰條例案件，對於台北市交
通事件裁決所於民國95年10月18日所為之北市裁二字第裁22─AC
0000000 號處分（原處分案號：台北市政府警察局舉發違反道路
交通管理事件通知單北市警交大字第AC0000000 號）聲明異議，
本院裁定如下：
    主  文
原處分撤銷。
甲○○汽車駕駛人，行經有燈光號誌管制之交岔路口闖紅燈，處
罰鍰新臺幣貳仟柒佰元，並記違規點數點。
    理  由
一、按汽車駕駛人，行經有燈光號誌管制之交岔路口闖紅燈者，
    處新臺幣（下同）1,800 元以上5,400 元以下罰鍰；汽車駕
    駛人有第53條之情形者，除依原條款處罰鍰外，並記違規點
    數3 點，道路交通管理處罰條例第53條第1 項、第63條第1
    項第3 款分別定有明文。
二、原處分意旨略以：異議人即受處分人甲○○於民國95年9 月
    9 日上午7 時22分許，駕駛車牌號碼HB─5960號自小客車行
    經臺北市○○路、士商路口時，經臺北市政府警察局士林分
    局舉發「駕車行經有燈光號誌管制之交岔路口闖紅燈」之違
    規，爰依違反道路交通管理處罰條例第53條第1 項之規定，
    處罰鍰2,700 元。
三、聲明異議意旨略以：(一)照片中未見紅綠燈號誌，足以證明該
    車闖紅燈。(二)經異議人多次現場察看，該路號誌轉換綠燈屬
    同步連鎖，前方顯示為綠燈，同理該路口亦為綠燈。(三)照片
    中右側可見士商路路牌之下方為紅燈，則中正路應為綠燈。
    且第二張照片右側有一機車右轉，若非綠燈，該車應不可右
    轉，故該路口當時應為綠燈。經異議人實地觀察，前方為綠
    燈，且具連鎖作用，該路口為何會是紅燈？實無法令人信服
    ，爰依法聲明異議云云。
四、經查，異議人甲○○於前揭時間駕駛上開車輛行經設有燈光
    號誌管制之臺北市○○路、中正路交岔路口闖紅燈遭警舉發
    違規事實，有臺北市政府警察局95年9 月15日北市警交大字
    第AC0000000 號舉發違反道路交通管理事件通知單影本1 紙
    及違規採證照片2 張在卷可稽。而臺北市○○路、士商路口
    係以科學儀器採證取締闖紅燈違規，第1 張照片右方LS 2係
    車輛行駛內側第2 快車道，黃燈號誌轉換時間為3.04秒；第
    1 張照片右上方RED1 001.30 為號誌轉換顯示紅燈1.30秒後
    ，始予感應取證；第2 張照片右方RED1 002.30 及左上方
    045km/h 為號誌轉換紅燈後2.30秒，違規車輛仍以時速45公
    里繼續行駛等情，有臺北市政府警察局士林分局95年10月12
    日北市警士分交字第09533553800 號函1 紙在卷可稽，且經
    本院核閱卷附違規採證照片，發現位於異議人車輛對面、供
    異議人車道遵守使用之燈光號誌顯示為紅燈，而異議人仍以
    時速45公里之速度闖越紅燈，足認異議人確有前述闖越紅燈
    之交通違規事實至為明確，洵堪認定。至異議人雖以前揭情
    詞置辯，惟車輛行經路口，本應遵循路口號誌指示依序行駛
    ，豈得以號誌轉換綠燈屬同步連鎖、其他路口為紅燈、他駕
    駛人右轉等方式推認燈號而駕駛，此非但置其他用路人之人
    身、財產安全及交通秩序於不顧，且交通安全規則豈非虛設
    ，形同具文？異議人殊不得藉此解免其闖紅燈之違規責任。
    是異議人確有駕車行經有燈光號誌管制之交岔路口闖紅燈之
    事實至明，異議人前開所辯各節，顯係事後推諉卸責之詞，
    均無足採。
五、依道路交通管理處罰條例第89條規定，法院受理有關交通事
    件，準用刑事訴訟法之規定。又刑事訴訟法第370 條前段雖
    規定：「由被告上訴或為被告利益而上訴者，第二審法院不
    得諭知較重於原審判決之刑」，即所謂「不利益變更禁止原
    則」，然原審判決倘有適用法條不當之情形時，第二審法院
    即得撤銷原判決，另為適法之判決而諭知較重於原審之刑，
    此參諸刑事訴訟法第370 條後段之規定自明。另道路交通案
    件處理辦法第20條已規定：「交通法庭認為聲明異議有理由
    或聲明異議雖無理由，而原處分不當或違法者，應以裁定將
    原處分經聲明異議部分撤銷，並自為裁定。」故原裁決機關
    之處分如有不當或違法時，交通法庭自應撤銷原處分，另為
    適法之裁定。本件異議人確有前述駕車行經有燈光號誌管制
    之交岔路口闖紅燈之交通違規事實至為明確，洵堪認定，是
    原處分機關依道路交通管理處罰條例第53條第1 項之規定，
    裁處異議人罰鍰2,700 元，固非無據。惟如前所述，本案異
    議人違反上開規定，除依原條款處罰鍰外，並應記違規點數
    3 點，原處分漏未依法記違規點數3 點，尚有未洽。從而異
    議人之異議雖無理由，然原處分既有前開瑕疵可指，本院自
    應予以撤銷，另依道路交通管理處罰條例第53條第1 項、第
    63條第1 項第3 款及違反道路交通管理事件統一裁罰標準表
    之規定，裁處異議人罰鍰2,700 元，併予記汽車違規點數3
    點，如主文第2 項所示，以資適法。
據上論斷，應依道路交通案件處理辦法第20條前段，裁定如主文
。
中    華    民    國    95    年    12    月    27    日
                  交通法庭法  官 王俊雄
以上正本證明與原本無異。
如不服本裁定，應於送達後5 日內，向本院提出抗告狀。
                          書記官 許秋莉
中    華    民    國    95    年    12    月    27    日


司法院資訊處製作；財團法人民間司法改革基金會備份。
